【裁判字號】    95,易,1850
【裁判日期】    951214
【裁判案由】    竊盜
【裁判全文】
臺灣臺北地方法院刑事判決              95年度易字第1850號
公  訴  人  臺灣臺北地方法院檢察署檢察官
被      告  丁○○
上列被告因竊盜案件，經檢察官提起公訴（95年度偵字第14833
號），本院判決如下：
    主  文
丁○○竊盜，累犯，處有期徒刑伍月，如易科罰金，以銀元佰
元即新臺幣玖佰元折算壹日。
    事  實
一、丁○○曾因賭博案件，經本院以91年度簡字第2243號簡易判
    決判處罰金銀元1 千元，另因槍砲彈藥刀械管制條例案件，
    經臺灣高等法院以91年度訴字第997 號刑事判決判處有期徒
    刑1 年，併科罰金銀元4 萬元，緩刑4 年確定，又於緩刑期
    間內，再犯毒品危害防制條例案件，經本院以93年度簡字第
    2500號刑事簡易判決判處有期徒刑4 月確定，而於民國94年
    2 月1 日入監服刑，於94年5 月28日因徒刑執行完畢出監。
    復於94年8 月17日竊取濟公佛像1 尊，經本院於95年4 月28
    日以94年度簡字第2722號刑事簡易判決判處有期徒刑3 月，
    嗣於95年6 月6 日確定在案（嗣於95年8 月18日入監，95年
    11月17日縮刑期滿執行完畢）。
二、詎丁○○仍不知悔改，於上述有期徒刑3 月之刑尚未執行之
    前，於95年6 月25日凌晨零時10分許，在臺北市松山區○○○路○ 段180 號1 樓「紐約紐約」餐廳內，趁顧客甲○○離
    開座位如廁而不注意之際，徒手竊取甲○○所有置於座位上
    之女用提包1 個，內含甲○○所有之國民身分證、全民健康
    保險卡、國泰世華銀行信用卡各1 張、IPOD隨身聽1 個、現
    金新臺幣1800元、美金10元，三星牌行動電話1 支及家用鑰
    匙4 支等財物，旋即離去餐廳。嗣經甲○○回座時發覺並追
    出餐廳尋找，見丁○○在餐廳外翻動其提包，乃呼叫巡邏至
    附近之警員共同追躡丁○○，而於同日凌晨零時30分許，在
    臺北市松山區○○○路○ 段133 巷內逮捕丁○○，並在其褲
    子左邊口袋內查獲甲○○失竊之新臺幣現金1800元、美金10
    元及鑰匙4 支，另為警循線在該巷巷口棄置之雜物堆內尋獲
    三星牌行動電話1 支、IPOD隨身聽、國泰世華銀行信用卡等
    物，並經甲○○指認無誤而具單領回，始悉上情。
三、案經甲○○訴由臺北市政府警察局松山分局移請臺灣臺北地
    方法院檢察署檢察官偵查起訴。
    理  由
一、證據能力之判斷
    被告丁○○對於下列各項證據方法，均未爭執其證據能力，
    並同意作為證據（見本院卷第20頁），本院審酌其作成時之
    情況，認為並無不適當之情事，均得作為證據。
二、認定事實所憑之證據及理由：
    訊據被告丁○○固不否認伊於95年6 月25日凌晨零時30分許
    在臺北市松山區○○○路○ 段133 巷內，為警在其身邊查獲
    美金10元鈔票、鑰匙等物之事實，惟矢口否認有何竊盜犯行
    ，辯稱：伊當日未到「紐約紐約」餐廳，查獲之新臺幣1800
    元是伊自己所有，至於美金及鑰匙並非在伊身上查獲，係3
    名不詳男子經過時丟在地上，伊並未撿拾云云。然查：
  (一)告訴人甲○○所有女用手提包1 個內含家用鑰匙4 支、新臺
    幣1800元、美金10元、手機、隨身聽、信用卡等財物，於95
    年6 月25日凌晨零時10分許，在上址「紐約紐約」餐廳內失
    竊之事實，業據告訴人於警詢、偵查中指訴綦詳（見偵查卷
    第14至15、50至51頁），並據在場證人葉俊良證述屬實（見
    偵查卷第51頁），嗣為警於同日凌晨零時30分許，尾隨被告
    至上址附近之臺北市○○○路○ 段133 巷後，在該巷內查獲
    家用鑰匙4 支、新臺幣千元鈔1 張、新臺幣5 百元鈔1 張、
    新臺幣1 百元鈔3 張、三星牌手機1 支、國泰世華信用卡1
    張、IPOD隨身聽1 個等物，並均經告訴人具單領回等情，則
    有搜索扣押筆錄、自願受搜索同意書、扣押物品目錄表、贓
    物認領保管單及取證照片6 張（見偵查卷第19至21、26、27
    至30、34、35至37頁），堪以認定告訴人所有上開財物於上
    開時、地失竊並經警尾隨被告而尋回之事實。
  (二)被告雖辯稱：伊當日未到「紐約紐約」餐廳云云。按認定犯
    罪事實所憑之證據，並不以直接證據為限，即綜合各種間接
    證據，本於推理作用，為認定犯罪事實之基礎，如無違背一
    般經驗法則，尚非法所不許，最高法院迭著有44年臺上字第
    702 號、27年滬上字第64號判例意旨可資參照。基此，本案
    縱無證人直接目擊被告下手竊取告訴人手提包之動作，亦非
    不能綜合各項間接證據，本於推理作用及經驗法則而認定應
    係被告所竊取。經查，就本案查獲之經過觀察，據告訴人於
    警詢時指訴：「我到外面時看見南京東路4 段160 號有一男
    子拿著我的手提包正丟到人行道的椅子上，我便上前要查問
    是否為我的手提包時，對方一見我靠過去便跑走，我在追歹
    徒時見到警車我大聲呼叫小偷，警方便幫我追歹徒，後來警
    方在南京東路4 段133 巷內的防火巷裡歹徒捉到，並帶到紐
    約紐約餐廳讓我們指確認，確認無訛，警方並在他身上查獲
    我被竊我加鑰匙、美金10元1 張台幣1800元（1000元1 張50
    0 元1 張100 元3 張）其他我朋友在歹徒逃逸的路上找到我
    的隨身聽1 台、三星手機1 台及國泰世華信用卡1 張」等情
    歷歷（見偵查卷第14至15頁），核與證人丙○○即當時追躡
    被告之臺北市政府警察局松山分局中崙派出所員警到庭證稱
    ：「我們巡邏到南京東路4 段158 巷口至160 號之間，有一
    個男子在路上快跑，從我們巡邏車前方穿越馬路，所以我們
    停下來看發生何事，過5 秒，有另一位女子也從前方跑過來
    ，指著剛跑過去的男子說小偷，我們就下車問小姐是發生什
    麼事，小姐說那人偷他的東西，我們就去追那個男子。我們
    回頭追那個看到男子在南京東路東往西，到133 巷時左轉進
    巷子我們就在後面追，一下子就沒有看到男子，我與同事乙○○就逐巷搜索，走了好幾條巷子後，在一條防火巷內聽到
    狗在叫，有一個男子蹲在那裡，因為是死巷，那邊屋主也有
    出來看，說也不認識那個男子，我們在男子旁邊有看到手機
    ，男子身上也有美金10元，還有鑰匙」、「台幣的錢有些是
    在男子身上，有些是在地上，鑰匙、信用卡是在口袋裡」等
    語（見本院卷第48頁），證人乙○○亦結稱：「美金、鑰匙
    、台幣全都是在被告身上查到」、「（問：剛剛證人丙○○
    說有一部分的台幣是在地上是否正確？）是。是用塑膠袋包
    著」、「隨身聽、手機、信用卡是放在一起，在被告逃進那
    條巷子，被放在一個牆角的雜物裡面。是我回去找時才找到
    的」等語相符（見本院卷第50頁），綜上可知被告先在「紐
    約紐約」餐廳外有丟棄告訴人失竊皮包之動作，又在防火巷
    內為警查獲時，褲子左邊口袋內有告訴人失竊之鑰匙4 支及
    新臺幣、美金現鈔等財物，足堪認定被告於案發後確曾持有
    告訴人失竊之提包及上述財物之事實。再就竊嫌之外型特徵
    而言，據告訴人於檢察官偵訊時具結補稱：「隔壁桌有一男
    子告訴我說，有1 名黑衣服男子拿走我包包……因為被告穿
    黑衣、黑褲，並在被告身上搜出一個塑膠袋內有新臺幣及美
    金10元，所以我確定被告就是偷我東西的人」等情（見偵查
    卷第50至51頁），亦與被告自承當日身著黑色衣物等情相符
    （見本院卷第35頁）。綜上，揆諸最高法院判例說明，足堪
    認定被告即為下手竊取告訴人提包及財物之人。
  (三)至被告雖矢口否認在其身上查獲失竊物品，辯稱：伊在巷內
    吸食強力膠，有3 個人跑過時，將物品丟在伊身邊云云。惟
    查，被告於本院準備程序時先稱：「美金、新臺幣、告訴人
    的鑰匙都不是我撿的，也沒有在我身上」又改稱「我有撿美
    金10元鈔票、1 支鑰匙」云云（見本院卷第20頁），前後已
    有不一，實難遽信。再詰諸證人乙○○證稱：「（問：被告
    在審理期間說他是在那裡吸強力膠，有看到可疑的3 個人跑
    過去，你們在查獲被告的過程裡無看到其他可疑的人？）沒
    有」、「（問：你有看到被告說在裡吸食強力膠或查到相關
    的工具嗎？）沒有」、「他好像還是神智滿清楚的，他當場
    有講你們有辦法就辦我，他沒有承認他偷東西」等語（見本
    院卷第50至51頁），是當場並無被告所稱之不詳3 人，被告
    亦無吸食強力膠之外觀癥狀，被告所辯毫無所憑。況據告訴
    人指稱係1 名黑衣男子竊取伊皮包、在餐廳外亦看見1 名黑
    衣男子丟棄伊皮包等情，均與被告供稱有3 名男子不合。從
    而，被告所辯應係卸責之詞，俱無可取。
  (四)綜上，本件事證明確，被告於上開時、地竊取告訴人手提包
    及其內財物等犯行，洵堪認定，應予依法論罪科刑。
三、論罪科刑之依據：
  (一)查被告行為後，刑法於94年1 月7 日修正通過，於94年2 月
    2 日公布，於95年7 月1 日施行，其中修正第2 條、第33條
    、第41條、第47條等規定，罰金罰鍰提高標準條例第2 條亦
    於95年5 月17日修正刪除。按行為後法律有變更者，適用行
    為時之法律，但行為後之法律有利於行為人者，適用最有利
    於行為人之法律，現行刑法第2 條第1 項訂有明文。此條規
    定乃與刑法第1 條罪刑法定主義契合，而貫徹法律禁止溯及
    既往原則，係規範行為後法律變更所生新舊法律比較適用之
    準據法，是刑法第2 條本身雖經修正，但刑法第2 條既屬適
    用法律之準據法，本身尚無比較新舊法之問題，應一律適用
    裁判時之現行刑法第2 條規定以決定適用之刑罰法律，先予
    辨明。又以本次刑法修正之比較新舊法，應就罪刑有關之共
    犯、未遂犯、想像競合犯、牽連犯、連續犯、結合犯，以及
    累犯加重、自首減輕暨其他法定加減原因（如身分加減）與
    加減例等一切情形，綜其全部罪刑之結果而為比較，最高法
    院95年5 月23日著有95年度第8 次刑庭會議決議可資參照。
    經查：
  (1)刑法第320 條第1 項竊盜罪，法定刑得處銀元5 百元以下罰
    金，據修正後刑法施行法增訂第1 條之1 ：「中華民國94年
    1 月7 日刑法修正施行後，刑法分則編所定罰金之貨幣單位
    為新臺幣。94年1 月7 日刑法修正時，刑法分則編未修正之
    條文定有罰金者，自94年1 月7 日刑法修正施行後，就其所
    定數額提高為30倍。但72年6 月26日至94年1 月7 日新增或
    修正之條文，就其所定數額提高為3 倍」及刑法第33條第5
    款修正為：「主刑之種類如下：五、罰金：新臺幣1 千元以
    上，以百元計算之」等規定，是依修正後之法律，刑法第32
    0 條第1 項竊盜罪所得科處之罰金刑最高額維持不變，最低
    額則提高為新臺幣1 千元，是比較修正前、後之刑罰法律，
    自以被告行為時關於科處罰金刑之法律較有利於被告。
  (2)又被告於前次有期徒刑執行完畢後5 年以內再故意犯本件有
    期徒刑以上之罪，不論依修正前之刑法第47條，或修正後之
    刑法第47條第1 項之規定，均構成累犯，對被告而言並無有
    利或不利之情形，故依刑法第2 條第1 項前段規定，應逕依
    修正前之刑法第47條，論以累犯，並加重其刑。
  (3)另查被告於行為時即94年2 月2 日修正公布前刑法第41條第
    1 項前段規定：「犯最重本刑為5 年以下有期徒刑以下之刑
    之罪，而受6 個月以下有期徒刑或拘役之宣告，因身體、教
    育、職業、家庭之關係或其他正當事由，執行顯有困難者，
    得以1 元以上3 元以下折算1 日，易科罰金」，又依95年5
    月17日修正前罰金罰鍰提高標準條例第2 條規定，就其原定
    數額提高為100 倍折算1 日，則被告行為時之易科罰金折算
    標準，應以銀元300 元折算1 日，經折算為新臺幣後，應以
    新臺幣900 元折算為1 日。惟94年2 月2 日修正公布之刑法
    第41條第1 項前段則規定：「犯最重本刑為5 年以下有期徒
    刑以下之刑之罪，而受6 個月以下有期徒刑或拘役之宣告者
    ，得以新臺幣1 千元、2 千元或3 千元折算1 日，易科罰金
    」。比較修正前後之易科罰金折算標準，以94年2 月2 日修
    正公布前之刑法規定，較有利於被告，則應依刑法第2 條第
    1 項前段，適用修正前刑法第41條第1 項前段規定，定其折
    算標準。
  (4)經綜合上述各條文修正前、後之比較，揆諸前揭最高法院決
    議及修正後刑法第2 條第1 項前段、後段規定之「從舊、從
    輕」原則，自應適用被告行為時之法律，即修正前刑法之相
    關規定及罰金罰鍰提高標準條例第1 條前段、第2 條規定，
    予以論處。
  (二)核被告所為，係犯修正前刑法第320 條第1 項竊盜罪。又查
    被告曾因毒品危害防制條例案件，經本院以93年度簡字第25
    00號刑事簡易判決判處有期徒刑4 月確定，而於94年2 月1
    日入監服刑，於94年5 月28日因徒刑執行完畢出監等情，有
    臺灣高等法院被告前案紀錄表1 份在卷足憑（見本院卷第4
    至11頁），是被告於前次有期徒刑之執行完畢後，5 年以內
    再犯本件有期徒刑以上之罪，為累犯，應依修正前刑法第47
    條規定，加重其刑。爰審酌被告竊取告訴人甲○○所有手提
    包1 個，造成告訴人受有財產上損害，價值合計約新臺幣1
    萬餘元，幸經警尋回，但查被告前因賭博案件，經本院以91
    年度簡字第2243號簡易判決判處罰金銀元1 千元，另因槍砲
    彈藥刀械管制條例案件，經臺灣高等法院以91年度訴字第99
    7 號刑事判決判處有期徒刑1 年，併科罰金銀元4 萬元，緩
    刑4 年確定，又於緩刑期間內，再犯前述毒品危害防制條例
    案件，徒刑執行完畢出監後，復於94年8 月17日竊取濟公佛
    像1 尊，經本院於95年4 月28日以94年度簡字第2722號刑事
    簡易判決判處有期徒刑3 月，並於95年6 月6 日確定在案，
    尚未入監執行之前，旋即再犯本件竊盜犯行等情，亦有前揭
    前案記錄表可考，顯見被告年紀猶輕，竟屢觸法網，毫無悔
    悟，且於本案偵審程序中飾詞狡辯，犯罪後態度不佳等一切
    情狀，量處有期徒刑5 月，並諭知易科罰金之折算標準及銀
    元折算新臺幣之標準，以示懲儆。
據上論斷，應依刑事訴訟法第299 第1 項前段，94年2 月2 日修
正後刑法第2 條第1 項前段，94年2 月2 日修正前刑法第320 條
第1 項、第47條、第41條第1 項前段，罰金罰鍰提高標準條例第
1 條前段，95年5 月17日修正前罰金罰鍰提高標準條例第2 條，
現行法規所定貨幣單位折算新臺幣條例第2 條，判決如主文。
本案經檢察官楊碧瑛到庭執行職務。
中    華    民    國    95    年    12    月    14    日
                  刑事第六庭審判長  法  官  周占春
                                    法  官  趙子榮
                                    法  官  林晏如
上正本證明與原本無異。
如不服本判決，應於判決送達後10日內向本院提出上訴狀（應抄
附繕本）。告訴人或被害人如對於本判決不服者，應具備理由請
求檢察官上訴，其上訴期間之計算係以檢察官收受判決正本之日
期為準。
                                    書記官  沈芳君
中    華    民    國    95    年    12    月    15    日
附錄本案論罪科刑法條全文：
中華民國刑法第320條
意圖為自己或第三人不法之所有，而竊取他人之動產者，為竊盜
罪，處 5 年以下有期徒刑、拘役或 5 百元以下罰金。
意圖為自己或第三人不法之利益，而竊佔他人之不動產者，依前
項之規定處斷。
前二項之未遂犯罰之。


司法院資訊處製作；財團法人民間司法改革基金會備份。
